臺灣高等法院刑事裁定
111年度毒抗字第27號
抗  告  人
即  被  告  李喜儒



上列抗告人即被告因違反毒品危害防制條例案件，不服臺灣臺北
地方法院110年度毒聲字第990號，中華民國110年11月22日裁定
（聲請案號：臺灣臺北地方檢察署110年度撤緩毒偵字第220號、
110年度聲觀字第887號），提起抗告，本院裁定如下：
    主  文
抗告駁回。
    理  由
一、原裁定意旨略以：抗告人即被告甲○○（下稱抗告人）於民國
    109年2月11日下午某時，在臺北市南港區向陽路上路邊，因
    將第二級毒品大麻菸草置入香菸內點燃吸食之方式，施用第
    二級毒品1次之犯行，已據其於警詢及偵查中坦承不諱，並
    有自願受搜索同意書、臺北市政府警察局偵辦毒品案件尿液
    檢體委驗單（尿液檢體編號：000000）、台灣尖端先進生技
    醫藥股份有限公司109年2月25日濫用藥物檢驗報告、交通部
    民用航空局航空醫務中心109年2月25日航藥鑑字第0000000
    號毒品鑑定書在卷可稽，且有含大麻成分之綠色乾燥碎屑1
    袋（毛重0.252公克、淨重0.009公克、驗後餘重0.0075公克
    ）、吸食過含大麻成分之白色菸捲1支扣案可憑。又抗告人
    前未曾因施用毒品案件經送觀察、勒戒或強制戒治，雖本案
    經檢察官以109年度毒偵字第574號為附戒癮治療之緩起訴處
    分，然因抗告人未完成戒癮治療而遭撤銷（110年度撤緩字
    第283號處分書），有本院被告前案紀錄表附卷可憑，是檢
    察官聲請將抗告人送勒戒處所觀察、勒戒，經核於法並無不
    合，爰依毒品危害防制條例第20條第1項、觀察勒戒處分執
    行條例第3條第1項，裁定令抗告人入勒戒處所施以觀察、勒
    戒，期間不得逾2月等語。
二、抗告意旨略以：⑴抗告人於緩起訴期間並未故意更犯有期徒
    刑以上之罪，遑論經提起公訴，檢察官以抗告人違反刑事訴
    訟法第253條之3第1項第1款規定撤銷緩起訴，原審未予詳查
    遽為裁定，適用法律顯有錯誤。⑵又抗告人自109年4月起即
    按時至臺北市立聯合醫院松德院區（下稱松德院區）接受戒
    癮治療迄110年2月，其後接獲松德院區醫護人員告知因疫情
    暫時延後治療，等候通知，抗告人方始中斷戒癮治療，未料
    接獲撤銷緩起訴處分書，知悉撤銷理由係因未完成戒癮治療
    ，抗告人因此提起再議，然臺灣高等檢察署卻忽略臺灣疫情
    自110年1月間已出現第一波爆發朝，當時所有醫護人員人心
    惶惶，衛生福利部疾病管制局並發布一系列措施，對進出醫
    院進行管控，皆有新聞可證，未依職權向松德院區調查，卻
    逕認中央流行疫情指揮中心公告疫情警戒於110年5月11日起
    提升至第二級，110年5月19日起提升至第三級，認抗告人未
    依時間完成檢驗且未能提出經醫院通知毋庸到場之積極證明
    ，而駁回抗告人再議之聲請，故臺灣高等檢察署顯然調查不
    備，並有認定事實違誤。⑶抗告人於附命緩起訴處分確定後
    ，自109年10月份起，除1次未到外，每月皆按時向觀護人報
    到，直至疫情爆發，觀護人室亦以電話通知抗告人不用前去
    ，迄接獲觀護人寄發命抗告人110年10月19日上午9時許報到
    進行尿液檢驗之通知函，抗告人當日亦遵期報到，然觀護人
    以檢察官已撤銷緩起訴處分而未予採尿。此乃新冠肺炎疫情
    造成抗告人無所適從，絕非抗告人刻意不遵守緩起訴所命應
    遵守事項。為兼顧當事人程序正義及權益保障，爰請求撤銷
    原裁定，發回原審法院詳查後另為妥適裁處云云。
三、按犯毒品危害防制條例第10條之罪者，檢察官應聲請法院裁
    定，或少年法院（地方法院少年法庭）應先裁定，令被告或
    少年入勒戒處所觀察、勒戒，其期間不得逾2月。同條例第2
    0條第1項定有明文。次按毒品危害防制條例第24條第1項、
    第2項規定於修正後，檢察官可依刑事訴訟法第253條之2第1
    項第4款至第6款或第8款規定，為多元之附條件緩起訴處分
    ，不限於「附命緩起訴」，以使毒品施用者獲得有利於戒除
    毒癮之適當處遇，且該附條件緩起訴經撤銷後，檢察官應繼
    續偵查或起訴，其立法理由並說明：「緩起訴處分是利用機
    構外之處遇，協助施用毒品者戒除毒癮，為達成戒除毒癮之
    目的，於撤銷緩起訴處分後，宜由檢察官依法繼續偵查或起
    訴，亦即仍有現行條文第20條觀察、勒戒及強制戒治制度之
    適用，俾利以機構內之處遇方式協助其戒除毒癮，亦得為不
    同條件或期限之緩起訴處分」等語，與修正前所定之「依法
    追訴」不同，則新法規定之附條件緩起訴處分與曾受「觀察
    、勒戒或強制戒治」之處遇，已無法等同視之（最高法院11
    0年度台上字第2096號判決意旨參照）。查抗告人於109年2
    月11日17時許，在臺北市南港區向陽路路邊施用第二級毒品
    大麻之事實，業據抗告人於警詢、偵查時坦承不諱（見毒偵
    574卷第17、84頁），且其為警查獲時所採集之尿液檢體，
    經送驗結果呈大麻代謝物陽性反應等情，有臺北市政府警察
    局偵辦毒品案件尿液檢體委驗單、台灣尖端先進生技醫藥股
    份有限公司109年2月25日濫用藥物檢驗報告各1紙在卷可憑
    （見毒偵574卷第97、98頁），足認抗告人確有於上揭時、
    地施用第二級毒品之行為。又抗告人前並無因施用毒品犯行
    經法院裁定送觀察、勒戒或強制戒治之情形，本件施用第二
    級毒品犯行係初犯，檢察官因此諭知附命完成戒癮治療之緩
    起訴處分，有本院被告前案紀錄表在卷可稽，嗣因戒癮治療
    未完成經撤銷，經臺灣臺北地方檢察署（下稱臺北地檢署）
    檢察官以110年度撤緩毒偵字第283號聲請觀察、勒戒，原審
    裁定將抗告人送勒戒處所執行觀察、勒戒，於法並無不合。
四、抗告人雖執前詞提起抗告。惟查：
(一)臺北地檢署檢察官110年度撤緩字第283號撤銷緩起訴處分書
    ，所載應適用之法條「刑事訴訟法第253條之3第1項第3款」
    ，誤繕為「刑事訴訟法第253條之3第1項第1款」，已據臺灣
    高等檢察署110年度上聲議字第8164號處分書敘明，有該處
    分書在卷可核（見撤緩毒偵220卷第5至7頁），是抗告意旨
    執此指摘檢察官、原審適用法律錯誤云云，恐有誤會。
(二)被告本案施用第二級毒品犯行，經臺北地檢署檢察官於109
    年3月30日通知抗告人到庭，檢察官對抗告人說明緩起訴處
    分之意義、相關規定、法律效果及違背應遵守或履行事項，
    將依法聲請撤銷緩起訴，及告知第二級毒品戒癮治療內容並
    依刑事訴訟法第253條之2第1項第8款預防再犯所為之必要命
    令（1、按時至臺北市立聯合醫院松德院區依醫師指示接受
    藥物治療、心理治療及社會復健治療，不得未依指定時間接
    受藥物治療逾7日或無故未依指示配合接受心理治療或社會
    復健治療逾3次。……3、緩起訴處分期間應依通知按時至本署
    觀護人室進行追蹤輔導及尿液毒品檢驗，且檢驗結果不得呈
    陽性反應。於戒癮治療完成後，至緩起訴期間屆滿4月止，
    依本署觀護人指定之期日接受採尿檢驗。……5、……於戒癮治
    療期程屆滿後15日內，每隔3至5日，連續接受臺北市立聯合
    醫院松德院區進行尿液毒品及其代謝物檢驗3次，而檢驗結
    果均須呈陰性反應），而抗告人亦表示同意參加戒癮治療，
    且閱覽「緩起訴處分被告應行注意事項通知書」後簽名附卷
    ，有上開訊問筆錄、通知書（乙聯）在卷可核（見毒偵574
    卷第128至131頁）。是抗告人應知悉違反⑴緩起訴戒癮治療
    計畫、⑵預防再犯所為必要命令之效果。
(三)嗣臺北地檢署以109年度毒偵字第574號為附命完成戒癮治療
    之緩起訴處分確定（緩起訴期間為自109年4月23日起至111
    年4月22日止，遵守或履約期間自109年4月23日至110年12月
    22日止），有緩起訴處分書、本院被告前案紀錄表附卷可參
    。而抗告人於緩起訴期間之109年6月23日前往臺北地檢署觀
    護人室採尿時，經觀護助理員當面告知下次採尿日期109年1
    0月13日，惟於109年10月13日抗告人並未到署採尿，經臺北
    地檢署於109年10月15日發函告誡抗告人下次到署採尿日期
    （109年11月10日）；又抗告人本應於109年12月19日至臺北
    地檢署觀護人室採尿，惟被告遲於110年1月15日至臺北地檢
    署觀護人室採尿，經觀護助理員當面告知下次採尿日期並請
    注意手冊上所記載回署日期，然被告於110年2月22日亦未遵
    期報到採尿，復經臺北地檢署於110年3月3日發函告誡抗告
    人下次到署採尿日期（110年3月30日），而抗告人於110年3
    月30日仍未遵期報到採尿，再經臺北地檢署於110年4月6日
    發函告誡抗告人下次到署採尿日期（110年4月26日），此分
    別有臺北地檢署109年6月23日、110年1月15日【毒品案件緩
    起訴處分被告】情況報告表、上述109年10月15日、110年3
    月3日、同年4月6日告誡函及送達證書在卷可憑（見撤緩283
    卷第13至29頁），是抗告人依檢察官諭知之預防再犯所為之
    必要命令，本應於緩起訴處分期間依通知按時至臺北地檢署
    觀護人室進行追蹤輔導及尿液毒品檢驗，卻有3次未遵期前
    往觀護人室接受採尿，顯有違反預防再犯命令之情形。抗告
    意旨以觀護人室因疫情爆發以電話通知抗告人不用前去云云
    ，然抗告人始終未能舉證釋明是否真有此情，要非無疑；況
    依上述情況報告表及告誡函所示之下次採尿日期，均非在中
    央流行疫情指揮中心所公布三級警戒期間，而抗告人如因收
    受臺北地檢署須按時至觀護人室採尿之告誡函有所疑慮，理
    應主動聯繫臺北地檢署觀護人室確認是否因疫情就遵期採尿
    時間有無更動，卻未為之，反而係臺北地檢署屢發告誡函通
    知報到採尿，此有上述告誡函在卷可參（見撤緩283卷第21
    、25頁），足見抗告人對於上開緩起訴處分宣告之必要處分
    ，顯然漠視，其推諉未遵期採尿之理由，自非可採。
(四)復抗告人指稱係新冠肺炎疫情經宣告為三級警戒，故未至醫
    院回診採尿乙節，然依臺北市立聯合醫院松德院區成癮防治
    科二級毒品緩起訴戒癮治療結案報告單上所載抗告人戒癮治
    療履行期間係為109年4月23日起至110年4月22日止，此段期
    間並非中央流行疫情指揮中心所公布之三級警戒期間，況且
    ，縱抗告人完成戒癮治療期滿後至醫院為尿液檢驗之期間時
    值三級警戒期間，然三級警戒期間並非醫院全無門診醫療行
    為，且倘抗告人自身對於有無受限至醫院回診有所疑慮，其
    應當向臺北市立聯合醫院松德院區成癮防治科之承辦人員詢
    問，並同時向臺北地檢署觀護人室確認是否得逕往臺北地檢
    署採尿以代替至醫院檢驗或是否會違反緩起訴處分誡命乙節
    ，惟其並未為之，且如前述，抗告人亦有多次未遵期至臺北
    地檢署採尿之情事，是其空言指稱係受觀護人或醫護人員通
    知不用採尿云云，難認有據，不足採信。
(五)綜上所述，原審依檢察官之聲請裁定命抗告人送勒戒處所觀
    察、勒戒，經核其認事用法並無違誤，抗告人所執前詞指摘
    原裁定不當，請求撤銷原裁定，為無理由，應予駁回。　
五、據上論斷，應依刑事訴訟法第412條，裁定如主文。
中　　華　　民　　國　　111 　年　　1 　　月　　14　　日
              　　刑事第十八庭  審判長法　官  何俏美
                                      法　官  葉乃瑋
                                      法　官  陳海寧
以上正本證明與原本無異。
不得再抗告。
                                      書記官  謝文傑
中　　華　　民　　國　　111 　年　　1 　　月　　17　　日